【裁判字號】    90,上易,399
【裁判日期】    900416
【裁判案由】    傷害
【裁判全文】
臺灣高等法院刑事判決                              九十年度上易字第三九九號
    上  訴  人  臺灣臺北地方法院檢察署檢察官
    上  訴  人  乙○○
    即  被  告
    被      告  甲○○
右列上訴人因被告傷害案件，不服臺灣臺北地方法院八十九年度易字第一六三四號，
中華民國八十九年十一月二十二日第一審判決（起訴案號：臺灣臺北地方法院檢察署
八十九年度偵字第一一七五三號），提起上訴，本院判決如左：
    主  文
原判決關於乙○○部分撤銷。
乙○○傷害人之身體，處拘役伍拾日，如易科罰金，以佰元折算壹日。
其餘上訴駁回。
    事實及理由
一乙○○部分：
(一)犯罪事實：被告乙○○於八十九年五月廿一日上午六時卅分左右，基於普通傷害犯
  意，在臺北市○○街九三巷五號及七號樓下附近，徒手毆打告訴人甲○○，使其右
  第八肋骨骨折、胸部挫傷、左眼側撕裂傷。
(二)所憑之證據及理由：
1.前述犯罪事實，經告訴人甲○○指訴甚詳。
2.卷附診斷證明書之內容，與前項指訴情形相符。
3.被告乙○○不否認在上述時、地與告訴人發生衝突，雖其以先遭告甲○○攻擊而為
  正當防衛置辯，但其僅於右腕關節及右手姆指關節受有挫傷、扭傷，與告訴人所受
  傷勢相較顯然輕微，且不能證明該傷為告訴人加害所致，所辯尚不足採。
(三)論罪科刑之理由：
1.被告乙○○所為，觸犯刑法第二百七十七條第一項之罪。
2.原審予以論罪科刑，雖非無見，但被告乙○○犯罪之後，刑法第四十一條已於九十
  年一月十日修正公布、自同月十二日起施行，現行條文第一項將短期自由刑得易科
  罰金適用範圍法定最重本刑上限之有期徒刑三年以下提高至五年以下，與修正前之
  規定內容已有不同，就本案最重本刑為三年以下有期徒刑罪名而論，適用裁判時之
  法律對於上訴人並無不利，自無仍依舊法第四十一條裁判之餘地，原審不及斟酌比
  較適用，案經上訴，仍應據以撤銷改判。審酌所犯一切情狀，認宜仍處拘役五十日
  ，並諭知易科罰金之折算標準。
二甲○○部分：
1.本案經本院審理結案，認為原審以不能證明被告甲○○犯傷害罪而諭知其無罪，此
  部分認事、用法均無不當，應予維持，並引用如後附第一審判決書記載之證據及理
  由。
2.檢察官依告訴人乙○○聲請提起上訴，無非以：被告甲○○基於傷害之犯意，以右
  手揮拳毆擊告訴人頭部，因告訴人閃躲得當，始未受重大傷害，指摘原審所為判斷
  不當。
3.認定犯罪事實所憑之證據，在訴訟上之證明必須達於通常一般之人不致有所懷疑而
  得確信其為真實之程度，至於所謂「經驗法則」係指基於人類社會通常生活經驗所
  得客觀定則（參照最高法院三十一年上字第一三一二號判例），倘若卷存證據不足
  以超越合理懷疑而得確實證明被告犯罪，依據「罪證有疑，利歸被告」之無罪推定
  法則，即應儘先為有利於被告之判斷。又刑法第二百七十七條之傷害罪為結果犯，
  其處罰不及於未遂犯，如傷害結果不能證明係因被告之行為所致，自不得遽為有罪
  之判決。
4.本案卷存證據不足以積極證明被告甲○○有罪，分述如下：
(1)告訴人乙○○所提出之驗傷診斷書單，記載「右腕關節及右手拇指指掌間關節腫脹
  合併壓痛」，為關節部位受傷。經原審函詢馬偕醫院，該傷勢經理學檢查，無法正
  確判斷係毆擊他人或被毆擊所致，有該院八十九年九月二十七日函附卷可稽（原審
  卷第五一頁）。則告訴人之傷害究竟是否為外力所致，容有懷疑。
(2)依告訴人乙○○手腕所受傷勢觀察，係發生在提手後變為內側之大拇指關節部位，
  與所訴因阻擋而手部受傷之情節不符。
(3)告訴人指被告甲○○打其胸部及臉部，然而所提出之傷單並無臉部及胸部傷痕之記
  載。因此，縱然甲○○確有出手，亦因並未成傷而仍為法所不罰。
5.告訴人所受傷勢既不能積極證明為被告甲○○之行為所致，原審就此部分判決無罪
  ，並無違誤。檢察官上訴徒執己見指摘原審判斷不當，請求撤銷改判，此部分上訴
  為無理由，應予駁回。
三依刑事訴訟法第三百六十八條、第三百六十九條第一項前段、第三百七十三條、第
  三百六十四條、第二百九十九條第一項前段，刑法第二百七十七條第一項，第二條
  第一項前段、第四十一條第一項，罰金罰鍰提高標準條例第一條前段、第二條，判
  決如主文。
中      華      民      國      九十      年      四    月    十一    日
                                  審判長法  官  劉  靜  嫻
                                        法  官  吳      燦
                                        法  官  林  勤  綱
右正本證明與原本無異。
不得上訴。
                書記官  鐘  麗  芳
中      華      民      國      九十      年      四    月    十六    日
附錄本案論罪科刑法條全文：
刑法第二百七十七條第一項
傷害人之身體或健康者，處三年以下有期徒刑、拘役或一千元以下罰金。
附件
臺灣臺北地方法院刑事判決                        八十九年度易字第一六三四號
    公  訴  人  臺灣臺北地方法院檢察署檢察官
    被      告  甲○○  男五十歲（民國○○○年○月○○日生）
                        住台北市○○區○○街九十三巷五號二樓
                        身分證統一編號：Ｊ一一八一七三號
                乙○○  男四十六歲（民國○○○年○月○日生）
                        住台中縣后里鄉○○路一三九號
                        居台北市○○區○○街七十五號一樓
                        身分證統一編號：Ｌ一一七九八一七號
右列被告因傷害案件，經檢察官聲請簡易判決處刑（八十九年度偵字第一一七五三號
），經本院簡易庭認不宜以簡易判決處刑，移由本院依通常程序審理，判決如左：
    主  文
乙○○傷害人之身體，處拘役伍拾日，如易科罰金，以參佰元折算壹日。
甲○○無罪。
    事  實
一、乙○○與甲○○於民國八十九年五月二十一日六時三十分許，在台北市○○街九
    十三巷五號與七號樓下附近，因停車問題發生糾紛，雙方一言不合，乙○○竟基
    於傷害人身體之犯意，以右手毆打甲○○之胸部及臉部，致甲○○受有右第八肋
    骨骨折、胸部挫傷、左眼側撕裂傷之傷害。
二、案經被害人甲○○訴由台北市政府警察局中山分局移送臺灣臺北地方法院檢察署
    檢察官偵查起訴。
    理  由
壹、有罪部分：
一、訊據被告乙○○矢口否認右揭犯行，辯稱：是甲○○用三字經罵我又打我，我才
    反抗，我跟甲○○互毆抱在一起，是正當防衛，不知道甲○○為何會骨折云云。
    惟查：（一）被告乙○○出手毆打告訴人甲○○之事實，業據甲○○於警訊、偵
    查及本院審理時指陳在卷，並有驗傷診斷書一紙在卷可憑。告訴人甲○○所受之
    傷勢為「右第八肋骨骨折、胸部挫傷、左眼側撕裂傷」，傷勢甚重，顯係經多次
    重力毆打，而對照被告乙○○所受之傷勢僅右腕關節及右手拇指指掌間關節挫傷
    並扭傷，二者傷勢顯不相當，被告乙○○辯稱是發生互毆，正當防衛云云，顯不
    足採。（二）至被告乙○○另辯稱告訴人甲○○曾多次故意於停車時撞毀被告之
  車庫鐵門及樑柱，被告未曾求償，被告請求甲○○移車時，甲○○曾百般藉故挑
    釁，且甲○○曾於八十七年一月三十日因停車問題藉故毆打被告，被告過去均不
    理會甲○○之挑釁，案發當日更無必要也不可能為了停車問題，在甲○○將車輛
    駛離後萌生傷害其身體之犯意云云，並提出照片七張及診斷證明書一紙等件，惟
    被告乙○○所辯各情，與本件傷害發生現場無關，況依其所辯情節，反足認被告
    乙○○對告訴人甲○○已因日常之接觸生有不滿而積恨在心，更無從為有利於被
    告之認定。縱上所述，被告乙○○犯行可以認定，應予依法論科。
二、核被告所為，係犯刑法第二百七十七條第一項之傷害罪。爰審酌被告之品行、犯
    罪之動機、目的、手段、犯罪時所受之刺激、被害人所傷害程度及被告犯罪後之
    態度等一切情狀，量處如主文所示之刑，並諭知易科罰金之折算標準。
貳、無罪部分：
一、公訴意旨略以：被告甲○○於前揭時地，與乙○○因停車問題發生糾紛，發生互
    毆，相互扭打、拉扯，致乙○○受有右腕關節及右手拇指掌間關節挫傷並扭傷之
    傷害，因認被告甲○○涉犯刑法第二百七十七條第一項之傷害罪嫌。
二、按犯罪事實應依證據認定之，無證據不得推定其犯罪事實。又不能證明被告犯罪
    者，應諭知無罪之判決，刑事訴訟法第一百五十四條、第三百零一條第一項分別
    定有明文。又事實之認定，應憑證據，如未能發現相當證據，或證據不足以證明
    ，自不能以推測或擬制之方法，為裁判基礎。又告訴人之告訴，係以使被告受刑
    事訴追為目的，是其陳述是否與事實相符，仍應調查其他證據以資審認（最高法
    院四十年臺上字第八六號、五十二年臺上字第一三００號判例參照）。
三、訊據被告甲○○堅詞否認右揭傷害犯行，辯稱：當天被告乙○○先拿水龍頭噴我
    ，我問他為何噴我，他就放掉水龍頭，用手打我太陽穴、肋骨、胸部，我沒有出
    手，乙○○受傷是因為打我的關係等語。經查：
（一）本件告訴人乙○○所提出之驗傷診斷書，告訴人乙○○之傷勢為：「右腕關節
      及右手拇指指掌間關節挫傷並扭傷」，而告訴人乙○○指陳其受傷之情節為：
      被告甲○○打其胸部及手部，是用手抓胸部一直打臉，他用手打我的臉，我用
      手去擋開等語，告訴人乙○○既指陳被告甲○○抓其胸部並一直打其臉部，何
      以依驗傷診斷書並無臉部及胸部傷痕之記載，且若果如告訴人乙○○所言與被
      告甲○○是互毆扭在一起，何以其身體其他部位均無傷痕，是告訴人乙○○指
      陳受傷之情節與其驗傷診斷書已有不符，告訴人指陳被告甲○○有出手毆打及
      發生互毆等情，已難令人採信；再本院請求出具診斷證明書之馬偕紀念醫院將
      告訴人乙○○之看診時之病歷檢送過院，經比對病歷資料所繪之傷勢位置，告
      訴人乙○○受傷之部位係右腕關節靠近大拇指之部分，有病歷影本附卷可稽，
      若依告訴人乙○○所述係被告甲○○抓其胸部打人其用手抵擋，顯然是來自正
      面之侵害，則告訴人乙○○提手抵擋應係手部連接小指一側會有抵擋之傷勢，
      何以其傷勢係發生在提手後變為內側之大拇指關節部位，是告訴人乙○○指稱
      手部係因抵擋受傷，亦不足採信。
（二）次查，被告甲○○所受之傷勢為「右第八肋骨骨折、胸部挫傷、左眼側撕裂傷
      」，其傷勢達骨折及撕裂傷程度，且有多處部位受傷，顯係受多次重力毆擊所
      致，是被告甲○○辯稱當時因疼痛難耐無法出手反抗等語，尚非不可採信，對
      照告訴人乙○○所提之傷單「右腕關節及右手拇指指掌間關節挫傷並扭傷」，
      告訴人乙○○受傷為關節部位，確有可能係因出力多次毆打他人而造成疼痛；
      又雖經本院函詢馬偕醫院，告訴人之傷勢經理學檢查為右腕關節及右手拇指指
      掌間關節腫脹合併壓痛，由此傷勢無法正確判斷毆擊他人或被毆擊所致，有該
      院八十九年九月二十七日函附卷可稽，因醫院僅就受傷之位置予以檢查，並無
      發生傷害當時之相關狀況可資研判，然本院依據被告甲○○及告訴人乙○○所
      受傷害之部位，二人發生傷害之情節研判結果，認被告甲○○所辯應可採信，
      告訴人乙○○手腕之傷勢，應係其出手毆打被告甲○○時所造成，應可認定，
      自難令被告甲○○負刑法上故意傷害罪責，此外，本院復查無其他積極證據證
      明被告有公訴人所指傷害犯行，自應為被告甲○○無罪之諭知。
據上論斷，應依刑事訴訟法第四百五十二條、第二百九十九條第一項前段、第三百零
一條第一項，刑法第二百七十七條第一項、第四十一條，罰金罰鍰提高標準條例第一
條前段，第二條，判決如主文。
本案經檢察官李韋昌到庭執行職務。
中    華    民    國      八十九    年    十一        月    二十二    日
                                      臺灣臺北地方法院刑事第三庭
                                          法  官  吳  淑  惠


司法院資訊處製作；財團法人民間司法改革基金會備份。
